臺灣士林地方法院刑事判決　　　　　　　　96年度訴字第39號
公　訴　人　臺灣士林地方法院檢察署檢察官
被　　　告　甲○○
上列被告因違反稅捐稽徵法案件，經檢察官提起公訴（95年度偵
緝字第436 號），被告於準備程序為有罪之陳述，經本院合議庭
裁定由受命法官獨任進行簡式審判程序，並判決如下：
    主  文
甲○○連續扣繳義務人侵占已扣繳之稅捐，處有期徒刑月，如
易科罰金以銀元佰元即新臺幣玖佰元折算壹日，減為有期徒刑
壹月又拾伍日，如易科罰金以銀元佰元即新臺幣玖佰元折算壹
日。
    事實及理由
一、本件犯罪事實及證據，除均引用檢察官起訴書（如附件）之
    記載外，就證據部分補充：上揭犯罪事實，業據被告甲○○
    於本院訊問時坦承不諱（見本院卷第67頁、第70至第72頁）
    ，並有臺北市政府社會局92年11月5 日北市社四字第092415
    39200 號函暨檢附之臺北市私立廣霖老人養護所立案相關文
    件（見本院92年度簡字第347 號卷第28至第41頁）、永豐商
    業銀行士東分行96年11月22日永豐銀士東分行（096） 字第
    00064 號函暨檢附之被告甲○○帳戶往來明細（見本院卷第
    55至第63頁）等附卷可稽，復有起訴書所列舉之各項證據在
    卷可佐，足見被告自白與事實相符，堪予採信，是本件事證
    明確，被告犯行洵堪認定，應依法論科。
二、被告行為後，刑法業於94年2 月2 日修正公布，並於95 年7
    月1 日施行，參酌最高法院95年5 月23日刑事庭第8 次會議
    決議，修正後刑法第2 條第1 項之規定，係規範行為後法律
    變更所生新舊法律比較適用之準據法，於刑法施行後，應適
    用修正後刑法第2 條第1 項之規定，為「從舊從輕」之比較
    。另於比較時應就罪刑有關之共犯、未遂犯、想像競合犯、
    牽連犯、連續犯、結合犯，以及累犯加重、自首減輕暨其他
    法定加減原因（如身分加減）與加減比例等一切情形，本於
    統一性及整體性原則，綜其全部罪刑之結果而為比較，茲就
    比較情形分述如下：
    (一)修正後刑法第56條連續犯之規定業經刪除，則被告之犯行
      ，因行為後新法業已刪除連續犯之規定，此刪除雖非犯罪
      構成要件之變更，但顯已影響行為人刑罰之法律效果，自
      屬法律有變更，依新法第2 條第1 項規定，比較新舊法結
      果，仍應適用較有利於被告之行為時法律即修正前刑法論
      以連續犯。
    (二)修正前刑法第41條第1 項前段規定「犯最重本刑為5 年以
      下有期徒刑以下之刑之罪，而受6 個月以下有期徒刑或拘
      役之宣告，因身體、教育、職業、家庭之關係或其他正當
      事由，執行顯有困難者，得以1 元以上3 元以下折算1 日
      ，易科罰金」，又被告行為時之易科罰金折算標準，修正
      前罰金罰鍰提高標準條例第2 條（現已刪除）規定，就其
      原定數額提高為100 倍折算1 日，則本件被告行為時之易
      科罰金折算標準，最高以銀元300 元折算1 日，經折算為
      新臺幣幣值後，為以新臺幣900 元折算為1 日。而修正後
      刑法第41條第1 項前段規定「犯最重本刑為5 年以下有期
      徒刑以下之刑之罪，而受6 個月以下有期徒刑或拘役之宣
      告者，得以新臺幣1,000 元、2,000 元或3,000 元折算1
      日，易科罰金」，比較修正前後之易科罰金折算標準，以
      修正前之規定較有利於被告。
    (三)經綜合比較新舊法結果，均以行為時法對被告有利，自應
      依刑法第2 條第1 項前段規定，整體適用行為時之修正前
      刑法第56條、第41條第1 項前段、修正前罰金罰鍰提高標
      準條例第2 條等規定，合先敘明。
三、被告係臺北市私立廣霖老人養護所之負責人，亦為稅捐稽徵
    法第42條第2 項、所得稅法第89條第1 項第2 款所規定之扣
    繳義務人，依所得稅法第92條第1 項規定，應於每月10日前
    將上一月內所代扣繳稅款向國庫繳清，被告扣繳稅款後未依
    法繳交國庫，並將扣繳稅款侵占入己，核被告所為，係犯稅
    捐稽徵法第42條第2 項之扣繳義務人侵占已扣繳稅捐罪，應
    依同條第一項規定處罰。被告先後多次犯行，時間緊接，方
    法相同，觸犯構成要件相同之罪名，顯係基於概括犯意反覆
    為之，為連續犯，應依修正前刑法第56條連續犯規定以一罪
    論並加重其刑。爰審酌被告侵占稅款金額129,000 元，其犯
    行減損國家稅收，且經臺北市國稅局士林稽徵所進行追討，
    被告迄未繳納稅款，顯見被告對其所肇損害未作何彌補，及
    被告犯罪動機、目的、手段、智識能力，犯後坦承犯行態度
    良好等一切情狀，量處如主文所示之刑，並諭知易科罰金之
    折算標準，以資懲儆。因被告犯罪時間均在96年4 月24日以
    前，亦無其他不合中華民國96年罪犯減刑所定不得減刑之情
    形，爰依中華民國96年罪犯減刑條例第2 條第1 項第3 款、
    第7 條規定，減其宣告刑二分之一，即減為有期徒刑1 月又
    15日 ，並諭知易科罰金之折算標準。
四、據上論斷，依依刑事訴訟法第299 條第1 項前段、第273 條
    之1 第1 項、第310 條之2 、第454 條第2 項，稅捐稽徵法
    第42條第2 項、第1 項，刑法第11條前段、修正前刑法第56
    條、第41條第1 項前段，刑法施行法第1 條之1 ，修正前罰
    金罰鍰提高標準條例第2 條，現行法規所定貨幣單位折算新
    臺幣條例第2 條，中華民國96年罪犯減刑條例第2 條第1 項
    第3 款、第7 條，判決如主文。
五、本案經檢察官吳維雅到庭執行職務。
六、檢察官及被告如不服本判決，得自收受送達之日起10日內，
    向本院提起上訴。
中　　華　　民　　國　　96　　年　　12　　月　　31　　日
                  刑事第四庭法  官  高雅敏
以上正本證明與原本無異。
                            書記官  田瑾俐
中　　華　　民　　國　　96　　年　　12　　月　　31　　日
附錄本案論罪科刑法條
稅捐稽徵法第42條
代徵人或扣繳義務人以詐術或其他不正當方法匿報、短報、短徵
或不為代徵或扣繳稅捐者，處5 年以下有期徒刑、拘役或科或併
科新台幣6 萬元以下罰金。
代徵人或扣繳義務人侵占已代繳或已扣繳之稅捐者，亦同。
